【裁判字號】    96,訴,2091
【裁判日期】    970516
【裁判案由】    侵權行為損害賠償
【裁判全文】
臺灣板橋地方法院民事判決              96年度訴字第2091號
原      告  乙○○原名施素貞
原      告  戊○○原名賴金水
前列二人共同
訴訟代理人  張仁龍律師
            丁○○
                        2
被      告  丙○○○○○○○
被      告  臺北汽車客運股份有限公司
法定代理人  李博文
前列二人共同
訴訟代理人  湯明亮律師
複代理人    周明榮律師
被      告  己○○○○○○○
                        樓
被      告  客惟您食品股份有限公司
法定代理人  甲○○
上列當事人間請求侵權行為損害賠償事件，經刑事庭裁定移送（
95年度交附民字第256 號），本院於民國97年4 月18日言詞辯論
終結，判決如下：
    主  文
被告謝忠勳、客惟您食品股份有限公司應連帶給付原告乙○○新
台幣柒拾陸萬壹仟肆佰伍拾捌元及被告謝忠勳自民國95年12月22
日起，被告客惟您食品股份有限公司自民國95年12月21日起，均
至清償日止按年息百分之五計算之利息。
被告謝忠勳、客惟您食品股份有限公司應連帶給付原告戊○○新
台幣肆仟元及被告謝忠勳自民國95年12月22日起，被告客惟您食
品股份有限公司自民國95年12月21日起，均至清償日止按年息百
分之五計算之利息。
原告其餘之訴駁回。
訴訟費用由被告謝忠勳、客惟您食品股份有限公司連帶負擔百分
之二十，由原告乙○○負擔百分之七十九，餘由原告戊○○負擔
百分之一。
本判決第一項於原告乙○○以新台幣貳拾伍萬元供擔保後，得為
假執行。如被告謝忠勳、客惟您食品股份有限公司以新台幣柒拾
陸萬壹仟肆佰伍拾捌元為原告乙○○預供擔保，免為假執行。
本判決第二項得假執行。如被告謝忠勳、客惟您食品股份有限公
司以新台幣肆仟元為原告戊○○預供擔保，免為假執行。
原告其餘假執行之聲請駁回。
    事實及理由
一、被告臺北汽車客運股份有限公司（以下簡稱台北客運公司）
    之法定代理人原為顏惠忠，起訴後變更為李博文，有公司基
    本資料可稽，業據李博文聲明承受訴訟，於法並無不合，先
    予敘明。
二、按訴狀送達後，原告不得將原訴變更或追加他訴，但擴張或
    減縮應受判決事項之聲明，不在此限，民事訴訟法第255 條
    第1 項但書第3 款定有明文。原告乙○○起訴時係請求「被
    告應連帶給付新台幣（下同）0000000 元及自起訴狀繕本送
    達翌日起至清償日止按年息百分之五計算之利息」，嗣於訴
    訟中變更為「被告應連帶給付0000000 元及自起訴狀繕本送
    達翌日起至清償日止按年息百分之五計算之利息」，核屬擴
    張應受事項之聲明，應予准許。
三、原告主張：被告丙○○○○○○○為被告台北客運公司之營
    業用大客車司機，謝忠勳為被告客惟您食品股份有限公司（
    以下簡稱客惟您公司）之貨車司機，二人均為從事駕駛業務
    之人。謝忠勳於民國93年12月17日14時34分許，駕駛車牌號
    碼DH-4947 號自用小貨車，明知汽車駕駛人停車時，禁止臨
    時停車處所，不得停車，且依當時情形，又無不能注意之情
    事，竟將上開自用小貨車違規停放在路邊標線為紅線之台北
    縣板橋市○○路○段板橋高中前，並佔用部分外側車道，適
    原告戊○○騎乘車牌號碼GAK-388 號重型機車後載原告乙○
    ○，沿台北縣板橋市○○路○段往南方向行駛，行經該處時
    ，因謝忠勳所駕駛之自用小貨車違規停車導致車流受阻減速
    ，原告戊○○乃慢慢偏向內側車道，繞過謝忠勳之貨車，但
    始終行駛於外側車道，而同向後方由被告徐業榮駕駛車牌號
    碼AX-800號大客車，於距離案發地點前大於100 公尺處，即
    已見到另一被告謝忠勳之小貨車違規停放於路邊，佔用約二
    分之一外側車道，致影響機車車流行向，略有偏向中間車道
    之情形，被告徐業榮應高度注意行駛於同向外側車道之多部
    機車，已因前開因素壅塞向左偏行，自應減速或隨時煞停，
    並確保安全間距以防止事故之發生，待其前方異常路況解除
    ，壅塞情形消失，確保安全無慮後，才能超越前車，詎被告
    徐業榮竟輕率疏忽絲毫未注意及此，仍依原定動向及速度，
    且未確保安全距離，執意向前行駛，其所駕駛之大客車與原
    告所騎乘之機車間僅30公分，並因原告戊○○車速較慢，被
    告車速較快，被告所駕駛之大客車於原告機車後方瞬間超車
    ，突如其來之巨大之車身及猛烈聲響，貼近原告所騎乘之機
    車而來，造成原告戊○○嚴重驚嚇，大客車與戊○○騎乘之
    機車發生擦撞，機車重心不穩發生搖晃，並接續與被告徐業
    榮所駕之大客車發生摩擦並被牽帶拖行倒地，雖被告徐業榮
    於發現異常後，本能將方向盤向左迴轉，將其所駕之大客車
    與原告戊○○之機車之間隙拉大，但原告戊○○終因重心不
    穩朝大客車與機車間之間隙倒下，於傾倒之際，再度與大客
    車發生撞擊，致戊○○、乙○○人車倒地，造成戊○○受有
    身體擦挫傷之傷害、乙○○受有左膝以下壓碎傷合併皮膚完
    全剝離及左第一第四趾粉碎性骨折之傷害。原告乙○○受有
    下列損害：１醫療費用：自93年12月17日起至96年12月20日
    止醫療費用自負部分為378060元，有醫療收據為憑。２看護
    費：自93年12月17日起至94年1 月28日止，看護費用為
    84000 元。自94年2 月份起至97年3 月止，共38個月，由配
    偶戊○○看護，每月2 萬元，計76萬元。３就醫車資：自94
    年2 月3 日起至96年12月20日止，計59300 元。４工作損失
    ：原告乙○○任職舞蹈老師，在公園授課，每日收入1000元
    ，每月3 萬元，自93年12月17日受傷後至今無法教舞，算至
    95年12月17日，共計23個月，損失為69萬元。５慰撫金：原
    告腿部嚴重受創，歷經多次手術，至今仍無法回復，每日抽
    痛，夜夜難眠，且腿部必須一直架高，倘若放低，則痛楚加
    劇，恐已終生無法回復，原告本係健康活潑之人，遭此鉅創
    已終生不良於行，情緒逐漸轉為悲觀及憂鬱，經常為生活瑣
    事與家人發生爭執，家庭原本和諧之氣氛，如今卻籠罩在一
    片愁雲慘霧中，原告目前仍不良於行，沐浴、更衣、如廁等
    生活瑣事均需仰賴他人，所受精神痛苦實難衡量，故請求慰
    撫金150 萬元，以為慰藉。６救護車、彈性褲襪、輪椅等雜
    支共計14600 元。原告戊○○所受損害：請求慰撫金10萬元
    。原告戊○○身體雖僅受擦挫傷，但原告乙○○係原告戊○
    ○之妻，夫妻鶼鰈情深，雖車禍肇事主因係前揭被告所造成
    ，惟原告戊○○仍自責萬分，若當日不帶原告乙○○出門即
    不會發生此事，至今仍懊悔不已，原告乙○○目前仍不良於
    行，沐浴、更衣、如廁等生活瑣事均需仰賴原告戊○○，尤
    有甚者，半夜仍要起床攙扶原告乙○○如廁及飲水等，生活
    作息大亂，造成白天精神不濟，痛苦萬分，為此請求慰撫金
    10萬元。查被告徐業榮、謝忠勳於執行運送業務，共同不法
    侵害原告之權利，應依民法第185 條之規定，連帶賠償原告
    之損害。被告台北客運公司、被告客惟您公司分別為被告徐
    業榮、謝忠勳之僱用人，應依民法第188 條規定，與受僱人
    負連帶賠償責任。並聲明：被告應連帶給付原告乙○○0000
    000 元及自起訴狀繕本送達被告之翌日起至清償日止按年息
    百分之五計算之利息。被告應連帶給付原告戊○○10萬元及
    自起訴狀繕本送達被告之翌日起至清償日止按年息百分之五
    計算之利息。願供擔保請准宣告假執行。
四、被告徐業榮、台北客運公司則以：台灣高等法院96年度交上
    易字第281 號刑事判決業已認定被告徐業榮對本件車禍之發
    生，已盡相當之注意，並無過失責任，自不須負損害賠償責
    任，而被告台北客運公司亦毋須負連帶賠償責任，原告請求
    被告連帶賠償，並無理由。原告乙○○請求看護費用部分，
    並無診斷證明書足以證明其自93年12月17日起至94年1 月28
    日止、自94年2 月份起至95年11月止及後續至少1 年半之時
    間，有請看護之必要，被告亦否認原告乙○○有支出計程車
    車資之事實，原告乙○○並未舉證其原先任職舞蹈老師之事
    實，是其請求工作損失，亦無理由。查被告徐業榮，並無任
    何財產，職業為司機，而原告乙○○受傷治療後，現應已康
    復，斟酌兩造之身分地位及經濟能力等一切情狀，原告乙○
    ○請求之慰撫金以10萬元為適當。另原告戊○○僅受有身體
    擦挫傷之傷害，其請求慰撫金以5000元為適當。末按保險人
    依本法規定給付之保險金，視為加害人或被保險人損害賠償
    金額之一部分，加害人或被保險人受賠償請求時，得扣除之
    ，強制汽車責任保險法第30條定有明文，倘原告有受領強制
    汽車責任保險之保險金，應自原告請求賠償之金額中扣除等
    語置辯。並聲明：原告之訴及其假執行之聲請均駁回。如受
    不利之判決，願供擔保請准宣告免為假執行。
五、被告謝忠勳、客惟您公司則以：被告謝忠勳有開啟閃黃燈警
    告來車，車頭部分雖略有占用外側車道，惟機車車流仍可通
    行，原告戊○○本應注意後方來車及行車間距，竟疏未注意
    ，騎車繞行被告謝忠勳上開自用小貨車，未打方向燈而貿然
    向左偏行，擬駛入內側車道後再繼續往前行駛；此時其左方
    適有被告徐業榮駕駛台北客運公司之車牌號碼AX-800號營業
    用大客車，併排緊貼道路中央之分向線行駛於同向之內側車
    道上，因原告戊○○將所騎機車貿然向左偏行，駛近由被告
    徐業榮所駕駛之上開營業大客車之右後側，其騎乘之機車未
    與前揭大客車保持安全間距，致機車龍頭左側手把，與前揭
    大客車靠近後輪前方之車側發生擦碰，原告戊○○對於本件
    車禍之發生與有過失。原告乙○○搭乘原告戊○○所駕機車
    發生車禍，應承擔其使用人戊○○之過失等語置辯。並聲明
    ：原告之訴及其假執行之聲請均駁回。如受不利之判決，願
    供擔保請准宣告免為假執行。
六、兩造不爭執之事實：被告徐業榮為被告台北客運公司之營業
    用大客車司機，謝忠勳為被告客惟您公司之貨車司機，二人
    均為從事駕駛業務之人。謝忠勳於民國93年12月17日14時34
    分許，駕駛車牌號碼DH-4947 號自用小貨車，明知汽車駕駛
    人停車時，禁止臨時停車處所，不得停車，且依當時情形，
    又無不能注意之情事，將上開自用小貨車違規停放在路邊標
    線為紅線之台北縣板橋市○○路○段板橋高中前，並佔用部
    分外側車道，適原告戊○○騎乘車牌號碼GAK-388 號重型機
    車後載原告乙○○，沿台北縣板橋市○○路○段往南方向行
    駛，行經該處時，因謝忠勳所駕駛之自用小貨車違規停車導
    致車流受阻減速，原告戊○○偏向內側車道以繞過謝忠勳所
    駕駛之貨車，原告機車龍頭左側手把，與被告徐業榮駕駛之
    大客車靠近後輪前方之車側發生擦碰，原告戊○○受有身體
    擦挫傷之傷害、乙○○受有左膝以下壓碎傷合併皮膚完全剝
    離及左第一第四趾粉碎性骨折之傷害。
七、原告主張：被告徐業榮於距離案發地點前大於100 公尺處，
    即已見到另一被告謝忠勳之小貨車違規停放於路邊，佔用約
    二分之一外側車道，致影響機車車流行向略有偏向中間車道
    之情形，被告徐業榮應高度注意行駛於同向外側車道之多部
    機車，已因前開因素壅塞且向左偏行，自應減速或隨時煞停
    ，並確保安全間距以防止事故之發生，待其前方異常路況解
    除，壅塞情形消失，確保安全無慮後，才能超越前車，詎被
    告徐業榮竟輕率疏忽絲毫未注意及此，仍依原定動向及速度
    ，且未確保安全距離，執意向前行駛，其所駕駛之大客車與
    原告所騎乘之機車間僅30公分，並因原告戊○○車速較慢，
    被告車速較快，被告所駕駛之大客車於原告機車後方瞬間超
    車，突如其來之巨大之車身及猛烈聲響，貼近原告所騎乘之
    機車而來，造成原告戊○○嚴重驚嚇，大客車與戊○○騎乘
    之機車發生擦撞，機車重心不穩發生搖晃，並接續與被告徐
    業榮所駕之大客車發生摩擦並被牽帶拖行倒地，雖被告徐業
    榮於發現異常後，本能將方向盤向左迴轉，將其所駕之大客
    車與原告戊○○之機車之間隙拉大，但原告戊○○終因重心
    不穩朝大客車與機車間之間隙倒下，於傾倒之際，再度與大
    客車發生撞擊，致戊○○、乙○○人車倒地，造成戊○○受
    有身體擦挫傷之傷害、乙○○受有左膝以下壓碎傷合併皮膚
    完全剝離及左第一第四趾粉碎性骨折之傷害等情；被告徐業
    榮、台北客運公司則以：本件車禍係因原告戊○○將所騎機
    車貿然向左偏行，駛近由被告徐業榮所駕駛之上開營業大客
    車之右後側，其騎乘之機車未與前揭大客車保持安全間距，
    致機車龍頭左側手把，與前揭大客車靠近後輪前方之車側發
    生擦碰，因而騎乘不穩、晃動而人車倒地，被告徐業榮並無
    過失等語置辯。是本件之爭點為：被告徐業榮對於其所駕駛
    之公車右後側與原告戊○○之機車龍頭左側把手發生碰撞，
    是否已盡相當注意義務以防止損害之發生？經查：
  １被告徐業榮於警訊時供稱：我駕車沿文化路一段南下行駛於
    內側車道，當時號誌應該為閃光黃燈，車流量較正常車稍多
    ，速度約20至30公里，當我行經板橋高中前，見有部車欲迴
    轉因而佔用約一半外側車道，造成外側車道之車輛均偏內側
    道行駛，當時我行經至案發地點時聽見右後車身傳出碰撞聲
    音，就立即向左打方向盤，並即刻煞車下車查看等語（見95
    年度他字第335 號偵查卷第3 頁背面）。被告謝忠勳於警訊
    時供稱：賴金水（即戊○○）駕駛重機車沿文化路一段南下
    行駛於外側車道靠內側，車流量算多，速度約40至50公里，
    當賴金水行經板橋高中前，與一部車號不詳之機車左邊照後
    鏡與賴金水所駕駛之重機車右邊照後鏡發生擦撞，正好被徐
    耀聖所駕駛之大客車由後方前行進間擦撞，並輾到賴金水所
    駕駛之重機車後座婦女的腳等語（見95年度他字第335 號偵
    查卷第7 頁）。原告戊○○於警訊時供稱：到達事故位置前
    ，我都是行駛在外側車道，我並沒有與其他車輛發生擦撞，
    我只知道是該部營業大客車與我機車的左手把發生碰撞，碰
    撞後我和我太太都倒地，我太太的腳就被公車右後輪壓過去
    ，我跟營業大客車都是同向併行，而我們的間隔約30公分，
    我車速20至30公里等語（見94年他字第5591號偵查卷第12頁
    ）。被告徐業榮於偵查中供稱：當時經過板橋分局前時遇紅
    綠燈，看到有一輛貨車在板橋高中門前佔據外側車道半個車
    道，我就知道會有機車會往內側車道騎過來，當時我就特別
    注意，到板橋高中門前我還是在內側車道行駛，行經板橋高
    中我慢慢開過，突然聽到右後方有擦撞聲，我就緊急煞車等
    語（見95年度他字第335 號偵查卷第35頁）。被告謝忠勳於
    偵查中供稱：我就從高中門前要切出車道，我看到後面有很
    多機車，我停車位置並沒有像徐業榮所言佔據半個車道，我
    要切出來時覺得後面機車都騎得很快，我探頭往後看，看到
    一輛機車與賴先生機車發生擦撞，賴先生才會撞到公車，倒
    下去後後載之人被公車壓到等語（見95年度他字第335 號偵
    查卷第35頁）。原告戊○○於偵查中供稱：到板橋高中前面
    有停一台小貨車，小貨車要開出來，我要閃他，結果機車左
    把手被公車的前輪後面一點撞到，好像是車門後面一點點，
    應是二車輪中間再往前門一點（見95年度他字第335 號偵查
    卷第39頁）。被告徐業榮於本院95年度交易字第302 號過失
    傷害刑事案件審理時供稱：在案發地點一百公尺前就有看到
    板橋高中前有一台小貨車停在那裏，導致外側車道變窄，我
    放慢速度，在前方沒有任何的阻礙，慢慢的通過，告訴人機
    車速度比我快，而且在我的後方，在我的安全距離裡沒有任
    何車輛，我的速度只有30公里等語（見前揭卷第88至90頁）
    。被告謝忠勳於本院95年度交易字第302 號過失傷害刑事案
    件審理時供稱：車禍當時車很多，我想要切出來，但是找不
    到機會，剛好看到戊○○夫妻右前邊有一台機車，與戊○○
    騎乘的機車為了要走同一路線，互相閃避，好像快要擦撞，
    但應該沒有擦撞到，因此使得戊○○騎的機車有點搖搖晃晃
    ，頓時往左邊傾倒，剛好公車就在中間車道從後方開過去，
    戊○○的機車好像在公車後門的前面一點擦撞到公車，然後
    就跌倒。公車是從後面掃過去的等語（見前揭卷第86至87頁
    ）。原告戊○○於本院95年度交易字第302 號過失傷害刑事
    案件審理中證稱：前揭時地，我是騎機車要從板橋往土城，
    經過板橋高中前面，當時有台小貨車停在板橋高中門前，車
    尾朝向板橋高中大門，車頭則突出於路面，我為了閃避小貨
    車才往內側車道閃避，騎車繞行到外側車道與中間車道分隔
    線附近。當時我騎機車還沒有超過貨車的車頭，我大約在50
    公尺前就看到違規停放的小貨車，小貨車有閃黃燈；我是在
    離小貨車約5 公尺遠的地方，就騎車向左往中間車道閃避，
    但沒有打方向燈等語（見前揭卷第78至82頁）。原告乙○○
    於本院95年度交易字第302 號過失傷害刑事案件審理中證稱
    ：93年12月17日下午2 點34分，我搭乘我先生戊○○的機車
    ，在臺北縣板橋市○○路○ 段板橋高中前發生車禍，發生車
    禍前，我先生騎乘機車速度很慢，大約時速20公里，當時我
    們往土城方向要去愛買，我先生騎機車載我走文化路，沒有
    多久，在板橋高中前面，有一台貨車停在該處，車頭向馬路
    ，我當時坐在後座，覺得該貨車有突出來路面一點，但實際
    上突出來多少我不知道，案發當時，我先生騎機車是有點慢
    慢由外側往內側移動等語（見前揭卷第83至85頁）。
  ２本件車禍事故發生之經過，經板橋高中門口所設置之監視器
    全程拍攝（監視器光碟置於臺灣板橋地方法院檢察署95年他
    字第335 號偵查卷第66頁），本院95年度交易字第302 號過
    失傷害刑事案件當庭將該監視器光碟置入電腦播放勘驗結果
    為：光碟片所拍攝內容為板橋高中門口，時間自2004年12月
    17日14時20分開始，於14時33分57秒，被告謝忠勳所駕駛之
    DH-4947 號小貨車駛入板橋高中門口前空地，於14時34分4
    秒車頭進入慢車道並停等在該地，車流甚多，14時34分50秒
    被告徐業榮所駕駛車號AG-800號大客車進入畫面左方，原告
    機車同向行駛於上開大客車的前側車門附近，原告的機車右
    前方有另一台淺色機車的影像，隨後14時34分51秒原告所騎
    乘之機車，行駛至前開小貨車的後方無法看見，14時34分55
    秒被告謝忠勳駕駛前開小貨車離開現場，畫面中見徐業榮所
    駕駛AG-800號大客車停止於路中，原告所騎乘之機車倒地位
    置在前開大客車後車輪附近（見前揭卷第59、81頁）。由以
    上勘驗監視器光碟之結果，得知是日「14時34分50秒」，被
    告徐業榮所駕駛車號AG-800號大客車進入畫面左方，原告機
    車同向行駛於上開大客車的前側車門附近，當時一切正常，
    是原告所騎乘之機車於行駛至上開大客車的前側車門附近時
    ，二車並未發生碰撞，直至原告所騎乘之機車行駛至前開大
    客車後車輪前方，原告所騎機車方倒地，應無疑義。
  ３依據道路交通事故現場草圖、道路交通事故現場圖、事故現
    場照片所示，被告徐業榮所駕駛之公車完全在其車道內，原
    告乙○○之血跡則在公車右後輪網狀線邊緣及靠內側車道上
    （見94年度他字第5591號偵查卷第6 至7 頁、第16至20頁）
  ４綜合以上事證，本件交通事故之發生，係因被告謝忠勳違規
    停放車輛，佔據部分慢車道，導致在慢車道騎乘之原告戊○
    ○車行受到阻礙，無法直行，戊○○欲冒險往內側車道偏行
    ，以繞過被告謝忠勳之小貨車，惟戊○○應注意理讓在其左
    側之內側車道上之車輛先行，並注意安全距離，竟疏未注意
    ，猶執意自其機車與小貨車間之間隔通過，行駛在外側車道
    與中間車道分隔線附近，而依摩托車之寬度，其騎在中間車
    道分隔線附近，事實上已侵入內側車道，又為閃避其右側另
    一部機車，突然往左偏駛，方與內側車道上之公車右側發生
    擦撞，就發生擦撞之位置，觀諸94年度他字第5591號偵查卷
    第23頁上下二張照片所示，係在公車前後二車輪中間之位置
    ，則被告徐業榮駕駛公車直行，當時公車在原告戊○○機車
    之前，被告徐業榮注意車前狀況，實無法要求其同時注意右
    側後方由原告戊○○突然左偏之行為，而依被告徐業榮當時
    行車速度只有30公里（見94年度他字第5591號偵查卷第31頁
    ），並遵行規定在其車道上行駛，並無其他違規事項，自不
    能謂其對本件事故之發生有何過失。被告謝忠勳駕駛小貨車
    違規停放於路邊，且將車頭突出而佔用部分外側車道，影響
    機車車流，致原告須向內側車道行駛，進而肇生本件車禍，
    致其違規停車之行為，自有過失，且與本件事故之發生有因
    果關係，被告謝忠勳應負損害賠償責任。被告客惟您公司為
    被告謝忠勳之僱用人，對於被告謝忠勳於執行運送職務時，
    不法侵害原告戊○○、乙○○之身體致生損害，應依民法第
    188 條第1 項之規定，與被告謝忠勳負連帶賠償責任。
八、茲就原告所為之請求，一一審酌如下：
  甲、乙○○部分
  １醫療費用：原告主張自93年12月17日起至96年12月20日止，
    醫療費用自負部分為378060元等情，業據原告提出醫療收據
    為憑，經核為必要，且為被告謝忠勳所不爭執，應予准許。
  ２看護費：原告主張自93年12月17日起至94年1 月28日止，看
    護費用為84000 元。自94年2 月份起至97年3 月止，共38個
    月，由配偶戊○○看護，每月2 萬元，計76萬元等情。經查
    ，原告乙○○左膝以下壓碎傷合併皮膚完全剝離及左第一第
    四趾粉碎性骨折，於93年12月17日急診住院併施行清創肌肉
    轉移，全層皮膚移植，骨折復位，後於93年12月31日、94年
    1 月7 日、94年1 月14日、94年1 月21日施行多次清創植皮
    ，於94年1 月28日出院，有亞東紀念醫院出具之診斷證明書
    為證，依其傷勢嚴重，顯無法自理生活，而有雇請他人全日
    看護之必要，而依一般行情，全日看護費用為每日2000元，
    原告住院期間（93年12月17日起至94年1 月28日止）共有43
    日，可請求看護費用86000 元，原告請求84000 元，應予准
    許。原告乙○○經治療後，左腳不能放下，會產生疼痛，無
    法站立，迄今日常生活仍需他人協助，有原告提出之診斷證
    明書可稽，原告半夜起床仍須他人扶持，是原告有需要雇請
    全日看護之必要，而一般雇請外勞在家看護之費用為每月2
    萬元，為被告所不爭執，原告乙○○雖係由配偶戊○○照顧
    ，未實際支出看護費，惟親屬看護所支出之勞力，亦不能加
    惠於加害人，應比照職業看護之情形，認被害人受有相當於
    看護費之損害，屬於因侵權行為而增加生活必要之費用。是
    原告主張自94年2 月份起至97年3 月止，共38個月，以每月
    2 萬元計，原告請求76萬元看護費用，自屬有據。是原告乙
    ○○得請求看護費用共844000元，應予准許。
  ３就醫車資：原告請求自94年2 月3 日起至96年12月20日止，
    計59300 元等情，業據原告提出計程車費收據為證，查原告
    乙○○目前仍有慢性疼痛之問題，需要回診就醫，其行動不
    便，自有搭乘計程車回診之必要，是其請求計程車費59300
    元，應予准許。
  ４工作損失：原告主張其任職舞蹈老師，在公園授課，每日收
    入1000元，每月3 萬元，自93年12月17日受傷後至今無法教
    舞，算至95年12月17日，共計23個月，損失為69萬元等情，
    惟查原告所提記事簿僅記載日期及陳、邱、林等，尚無法證
    明原告教舞月入3 萬元之事實，是原告此部分之請求，並無
    依據，應予駁回。。
  ５慰撫金：原告主張其左腳嚴重受創，歷經多次手術，至今仍
    無法回復，每日抽痛，夜夜難眠，且腿部必須一直架高，倘
    若放低，則痛楚加劇，恐已終生無法回復，原告本係健康活
    潑之人，遭此鉅創，情緒逐漸轉為悲觀及憂鬱，經常為生活
    瑣事與家人發生爭執，家庭原本和諧之氣氛，如今卻籠罩在
    一片愁雲慘霧中，原告目前仍不良於行，沐浴、更衣、如廁
    等生活瑣事均需仰賴他人，仍須持續前往疼痛門診治療，所
    受精神痛苦實難衡量，請求慰撫金150 萬元等情，並提出亞
    東紀念醫院、國防醫學院三軍總醫院附設民眾診療服務處診
    斷證明書可稽，是原告確實需要他人照料生活起居，並有持
    續門診之必要，精神上自受有痛苦，爰審酌原告乙○○日據
    時代高等學校畢業、公務員退休、無不動產，被告謝忠勳高
    職畢業、業司機、無不動產（見97年3 月14日言詞辯論筆錄
    、稅務電子閘門資料查詢表），原告所受之痛苦及其他一切
    情狀，認原告乙○○請求慰撫金100 萬元為適當。
  ６救護車、彈性褲襪、輪椅等雜支共計14600 元，依原告之傷
    勢確有此必要，且為被告謝忠勳所不爭執，應予准許。
  ７以上，原告乙○○得請求醫藥費378060元、就醫車資59300
    元、看護費844000元、慰撫金100 萬元、雜支14600 元，共
    計為0000000元。
  乙、原告戊○○主張：原告戊○○身體雖僅受擦挫傷，但原告
    乙○○係原告戊○○之妻，夫妻鶼鰈情深，雖車禍肇事主因
    係前揭被告所造成，惟原告戊○○仍自責萬分，若當日不帶
    原告乙○○出門即不會發生此事，至今仍懊悔不已，原告乙
    ○○目前仍不良於行，沐浴、更衣、如廁等生活瑣事均需仰
    賴原告戊○○，尤有甚者，半夜仍要起床摻扶原告乙○○如
    廁及飲水等，生活作息大亂，造成白天精神不濟，痛苦萬分
    ，為此請求慰撫金10萬元等情。經查：原告戊○○因本件車
    禍受有身體擦挫傷，為被告所不爭執，其傷勢核屬輕微，原
    告戊○○日據時代高等學校畢業、鐵路局司機退休、無不動
    產，被告謝忠勳高職畢業、業司機、無不動產（見97年3 月
    14日言詞辯論筆錄、稅務電子閘門資料查詢表），原告所受
    之痛苦及其他一切情狀，認原告戊○○請求慰撫金1 萬元為
    適當。至於原告戊○○主張其妻乙○○受傷，並照顧其妻，
    精神上受有痛苦等情，核與被告侵害原告戊○○身體權無涉
    ，自不能作為審酌慰撫金之依據，附此敘明。
九、按損害之發生或擴大，被害人與有過失者，法院得減輕賠償
    金額或免除之，前二項之規定，於被害人之代理人或使用人
    與有過失者，準用之，民法第217 條第1 、3 項定有明文。
    此規定之目的，在謀求加害人與被害人間之公平，故在裁判
    上法院得以職權減輕或免除之。而上開規定所稱被害人之「
    代理人或使用人」認定標準，係以被害人是否能藉用該第三
    人以『擴大自己之活動範圍』來判斷（最高法院74年台上字
    第1170號判例意旨參照）。經查，本件車禍發生時，原告乙
    ○○係搭乘原告戊○○之機車，則原告乙○○係藉由戊○○
    之行為以擴大自己之活動範圍，戊○○為乙○○之使用人。
    原告戊○○於前揭時地，明知前方有被告謝忠勳駕駛之小貨
    車擋住部分外側車道，且當時該路段車流量甚大，本應隨時
    注意與其他車輛保持安全間距，並減速或停等障礙排除後再
    行前進，又無不能注意之情形，竟疏未注意及此，未打方向
    燈即貿然向左側之中間車道偏行，致與其同向左側之公車發
    生擦撞，人車倒地，原告戊○○對於本件事故之發生與有過
    失。本院斟酌原告戊○○與被告謝忠勳之過失程度及原因力
    之大小，認原告戊○○之過失責任比例為十分之六，被告謝
    忠勳為十分之四。原告戊○○為原告乙○○之使用人，乙○
    ○應承擔戊○○之與有過失，爰減輕被告謝忠勳之賠償責任
    十分之六。是原告乙○○得向被告謝忠勳、客惟您公司請求
    賠償之總額為918384元（0000000x4/10 =918384）；原告戊
    ○○得向被告謝忠勳、客惟您公司請求賠償之總額為4000元
    （10000x4/10=400 0）。
十、按保險人依強制汽車責任保險法規定給付之保險金，視為加
    害人或被保險人損害賠償金額之一部分，加害人或被保險人
    受賠償請求時，得扣除之，強制汽車責任保險法第30條定有
    明文。末查原告乙○○自承已受領有強制汽車責任險理賠保
    險金156926元，是此部分應予扣除，餘額為761458元。綜上
    所述，原告乙○○、戊○○分別得請求被告謝忠勳、客惟您
    公司連帶給付761458元、4000元，及謝忠勳自95年12月22日
    起，被告客惟您食品股份有限公司自95年12月21日（起訴狀
    繕本送達被告翌日）起，均至清償日止按年息百分之五計算
    之利息，為有理由，應予准許，逾此範圍之請求，為無理由
    ，應予駁回。
十一、原告及被告謝忠勳、客惟您公司均陳明願供擔保，聲請宣
      告假執行或免為假執行，經核原告乙○○勝訴部分，合於
      法律規定，爰分別酌定相當之擔保金額宣告之；原告戊○
      ○勝訴部分，因所命給付未逾50萬元，應依民事訴訟法第
      389 條第1 項第5 款規定，依職權宣告假執行，並酌定相
      當之擔保金額宣告被告免為假執行，原告其餘假執行之聲
      請，因訴之駁回而失所依據，不予准許。
十二、結論：原告之訴為一部有理由，一部無理由，依民事訴訟
      法第79條、第85條第2 項，第389 條第1 項第5 款、第
      390 條第2 項、第392 條，判決如主文。
中    華    民    國    97    年    5     月    16    日
                  民事第三庭    法  官  陳映如
以上正本係照原本作成
如對本判決上訴，須於判決送達後20日內向本院提出上訴狀
中    華    民    國    97    年    5     月    16    日
                            書記官  李錦輝


司法院資訊處製作；財團法人民間司法改革基金會備份。
